【裁判字號】    89,上易,37
【裁判日期】    890627
【裁判案由】    清償借款
【裁判全文】
臺灣高等法院臺中分院民事判決  八十九年度上易字第三十七號
      上  訴  人  乙○○
      訴訟代理人  黃英傑律師
      複代理  人  胡昇寶律師
      被上訴  人  甲○○      .
右當事人間清償借款事件，上訴人對於中華民國八十八年十一月十六日臺灣彰化地方
法院八十八年訴字第六八七號第一審判決提起上訴，本院判決如左：
      主      文
上訴駁回。
第二審訴訟費用由上訴人負擔。
      事      實
甲、上訴人方面：
一、聲明：
（一）原判決廢棄。
（二）右廢棄部分，被上訴人在第一審之訴駁回。
二、陳述：除引用原判決書之記載外，補稱：
（一）原審為上訴人敗訴之判決，無非係以上訴人自認借款之事實，且無法提出清償
      之証明為依據，但上訴人於原審係陳明兩造有借貸關係存在，非自認被上訴人
      主張借貸七十萬元之事實，是被上訴人依法自應就金錢交付及借貸意思表示一
      致，善盡舉証之責。
（二）被上訴人每次陳述其借款上訴人之事實前後不一，自屬可疑，又其主張上訴人
      曾交付其每張金額均為新台幣（下同）五萬元本票十四張，於八十七年十二月
      間失竊，然報案時間郤為八十八年二月九日，自相矛盾，再細察被上訴人於第
      七商商業銀行中山分行帳戶之出入資料，金額通常僅有數萬元之譜，並未如其
      所稱有數十萬元之金額支出。
（三）上訴人實際上僅向被上訴人借款三十萬元，並曾簽發三十萬元之支票乙紙交付
      被上訴人，嗣上訴人還清借款，乃將此支票收回撕毀，對被上訴人已無任何欠
      款，被上訴人因放高利貸被他人到帳甚多，因見上訴人為一無知村婦，無端向
      上訴人索取七十萬元以彌補損失。
三、證據：提出撕毀支票及存根影本各一紙為証。
乙、被上訴人方面：
一、聲明：如主文所示。
二、陳述：除引用原判決書之記載外，補稱：
    上訴人自八十四年間陸續向上訴人分三、四次借款，被上訴以現金交付，款項均
    自彰化二信領出或定存解約。
三、證據：引用原審立證方法。
      理      由
一、本件被上訴人於原審起訴主張：上訴人於八十四年間，分三、四次陸續向伊借款
    共計七十萬元，伊均已交付，爰基於消費借貸之法律關係，求為上訴人應返還伊
    該借款及自八十八年五月七日起按法定利率計算遲延利息之判決。上訴人則以：
    伊實際上僅向被上訴人借款三十萬元，並已還清，被上訴人因放高利貸被他人倒
    帳甚多，見伊為一無知村婦，乃無端向伊索取七十萬元以彌補損失，再被上訴人
    所稱借款之次數及金額前後不一，均屬矛盾，伊於原審僅承稱有向被上訴人借款
    並已還清之事實，並無自認被上訴人所主張伊向其借款七十萬元之事，依法不生
    自認之效力等云，資以抗辯。
二、經查被上訴人所主張之事實，業據其提出存證信函影本一件附原審卷可証，上訴
    人對此亦不爭執，又上訴人於原審言詞辯論期日時對於被上訴人陳述本件事實及
    請求後，其稱「我確實有向原告（被上訴人）借款，但已還清借款，有証人可証
    明」等語（原審卷十四頁），依此情形，上訴人對於被上訴人所稱兩造間七十萬
    元借款金額並未有所爭執，僅抗辯其已還清此借款，堪認其對此借款業已自認，
    而上訴人所辯上開借款均已還清，但並未提出任何清償之事証以供本院審酌，難
    認為實在。至被上訴人於原法院審理中稱上訴人向其借款時，曾簽發本票十四紙
    交付其供為擔保，嗣該等本票因遭竊而遺失乙節，經原審法院向彰化縣警察局彰
    化分局花壇分駐所調閱被上訴人於八十七年十二月間本票遺失之報案資料（原審
    卷三十二頁），上訴人於八十八年二月九日報案，於本件起訴日八十八年六月十
    四日（前為被上訴人對上訴人聲請原法院核發支付命令）之前，難認此為被上訴
    人為臨案摹造，又被上訴人主張其於八十四年間借款予上訴人，於本院審理中所
    稱借款次數及每次交付金額雖前後有所出入，但本件借款並無借據可憑，且距今
    有四、五年之久，難以苛求被上訴人為一中年女子對於上開每次借款細節有明確
    記憶，復被上訴人所稱其借款予上訴人之金錢係從其於彰化二信戶頭取出現金交
    付，經本院調閱該存戶（現改為第七商業銀行）對帳單（本院卷三十七頁），被
    上訴人於八十四年間金額進出頻繁，亦有定存利息入帳，存款餘額最高達一百餘
    萬元，足認被上訴人有資力借款上訴人系爭款項。是綜上所陳，上訴人之於原審
    之上開自認，事後並不能証明與事實不符，依民事訴訟法第二百七十九條第三項
    之規定，此自認自不得撤銷，是被上訴人主張之事實，堪信為實在。
三、從而，被上訴人依據消費借貸關係，請求上訴人清償其借款七十萬元，及自八十
    八年五月七日起至清償日止按年息百分之五計算之法定遲延利息，洵屬有據，應
    予准許。原判決准被上訴人請求而為上訴人敗訴之判決，要無不合，上訴意旨，
    猶執陳詞指摘原判決不當，非有理由，應予駁回。
據上論結：本件上訴為無理由，依民事訴訟法第四百四十九條第一項、第七十八條，
判決如主文。
中      華      民      國    八十九    年      六      月    二十七    日
~B1民事第五庭審判長法  官  陳滿賢
~B2                法  官  林松虎
~B3                法  官  許武
右為正本係照原本作成。
不得上訴。
~B                書記官  李妍嬅
中      華      民      國    八十九    年      六      月    二十八    日
                                                                        Ｈ


司法院資訊處製作；財團法人民間司法改革基金會備份。
